【裁判字號】    98,台上,2846
【裁判日期】    980521
【裁判案由】    偽造文書
【裁判全文】
最高法院刑事判決            九十八年度台上字第二八四六號
上  訴  人  甲○○（原名張敏宏）
            乙○○
共      同
選任辯護人  許美麗律師
            王彩又律師
            李林盛律師
上列上訴人等因偽造文書案件，不服台灣高等法院中華民國九十
五年九月二十九日第二審更審判決（九十五年度上更(一)字第三七
二號，起訴案號：台灣板橋地方法院檢察署九十一年度偵字第四
五二八、二二五八九、二二九三五號），提起上訴，本院判決如
下：
    主  文
上訴駁回。
    理  由
按刑事訴訟法第三百七十七條規定，上訴於第三審法院，非以判
決違背法令為理由，不得為之。是提起第三審上訴，應以原判決
違背法令為理由，係屬法定要件。如果上訴理由書狀並未依據卷
內訴訟資料，具體指摘原判決不適用何種法則或如何適用不當，
或所指摘原判決違法情事，顯與法律規定得為第三審上訴理由之
違法情形，不相適合時，均應認其上訴為違背法律上之程式，予
以駁回。本件原判決撤銷第一審科刑之判決，認定上訴人乙○○
係新竹縣警察局竹東分局竹東派出所警員，為依法令從事於公務
之人員，為上訴人甲○○（原名張敏宏）之舅舅。緣上訴人甲○
○酒後駕車，經警攔檢，於警員要求出示證件並接受酒測時，將
駕照交予警員後，迅速駕車逃逸。嗣將上情告知乙○○，上訴人
二人為脫免甲○○酒駕違規，共同基於公務員明知為不實之事項
而登載於公文書及未指定犯人而誣告他人犯罪之犯意聯絡，由乙
○○將不實事項登載於其職務上所掌編號３９之新竹縣警察局竹
東分局（下稱竹東分局）受理各類案件紀錄表上（下稱編號３９
紀錄表），並代簽「張敏宏」之署名乙枚後，按作業程序行使並
納入受理案件紀錄表之業務資料，足以生損害於竹東分局受理案
件紀錄管理之正確性，並未指定犯人而請求員警協尋，及偵查侵
占遺失物罪嫌而誣告犯罪。嗣甲○○接獲拒絕酒測及不服稽查取
締駕車逃逸之通知單，向乙○○索取前開報案證明時，乙○○因
編號３９紀錄表已造冊由專人保管，未便索取，乃獨自另行起意
，基於偽造公文書之犯意，偽造編號２１０之竹東分局受理各類
案件紀錄表之公文書（以下稱編號２１０紀錄表），並於受理人
欄內偽造警員「志國（即蘇志國）」之簽名，表示蘇志國受理報
案外，另偽造「本件於二十時三十五分傳真分局勤指中心」值日
官「建宏（即黃建宏）」之簽名，用以表示值日官黃建宏已將該
文件傳真至分局勤指中心，均足生損害於警員蘇志國、黃建宏及
竹東分局受理案件紀錄管理之正確性，並交由甲○○持以行使，
向交通部公路局台北區監理所（下稱台北區監理所）行使而為供
作申訴證件遭人冒用，足生損害於監理機關對違規駕駛人資料管
理之正確性等情，改判論處乙○○共同公務員明知為不實之事項
，而登載於職務上所掌之公文書（編號３９紀錄表部分）及共同
行使偽造公文書（編號２１０紀錄表部分）罪刑，甲○○共同行
使公務員明知為不實之事項，而登載於職務上所掌之公文書（編
號３９紀錄表部分）罪刑。核已詳敘認定犯罪事實之依據及憑以
認定之理由，並對乙○○否認犯罪之辯詞，如何不足採信，均依
據卷內資料予以指駁及說明，從形式上觀察，並無任何違背法令
之處。乙○○上訴意旨所指，刑事訴訟法第九十五條「米蘭達警
告」，其第一款規定：「訊問被告應先告知犯罪嫌疑及所犯所有
罪名；罪名經告知後，認為應變更者，應再告知。」本件公訴意
旨認，乙○○編號３９紀錄表及編號２１０紀錄表前後兩部分行
為均係犯刑法第二百十六條、第二百十三條行使公務員登載不實
文書罪，第一審亦同此認定，原審就乙○○後部分行為，則認係
犯刑法第二百十六條、第二百十一條行使偽造公文書罪，因而變
更起訴法條，然於踐行「米蘭達警告」時，僅告知起訴罪名，並
未告知所變更之罪名，審判程序即有違背法令一節。經查原審九
十五年九月八日審判期日踐行之程序，訊問被告人別後所為米蘭
達警告固僅告知起訴罪名，然經調查相關證據之後，發現起訴法
條似有變更情形，旋即諭知「被告偽造編號２１０新竹縣警察局
竹東分局受理各類案件紀錄表，應該成立刑法第二一一條的偽造
公文書罪，檢察官起訴係犯刑法第二一三條之公務員登載不實罪
，應為變更，有何意見？」（見原審卷第七一頁）。可謂已有告
知變更之罪名，核無影響乙○○防禦及辯護權之行使，乙○○上
訴意旨此項指摘，與事實不符，自非可取。其次，乙○○上訴意
旨所指，甲○○確有報案之事，其自始至終不知甲○○謊報遺失
、甲○○於申報遺失數月之後，索取報案證明，乙○○因遍找不
著原編號３９紀錄表檔案，始製作編號２１０紀錄表，則編號２
１０紀錄表應係補開證明性質，非另行起意之犯罪，至於乙○○
填寫值日員警「志國」（蘇志國），及勤務中心值日官「建宏」
（黃建宏）等姓名，僅涉及偽造署押問題，與另起意犯偽造公文
書罪之情形有別各節。經查前者關於乙○○對於甲○○謊報遺失
事實之主觀認識，屬事實審認定事實之職權，尤衡之乙○○與甲
○○為母舅與外甥之關係，原判決認定二人互有犯意聯絡，並不
違經驗法則。後者關於法律適用，原判決以乙○○又冒簽警員「
建宏」、「志國」之署名而偽造其他公務員名義且內容不實之編
號２１０紀錄表，並交由甲○○持該紀錄表向台北區監理所行使
而申訴證件遭人冒用，係另犯刑法第二百十六條、第二百十一條
之行使偽造公文書罪；而於不實之編號２１０紀錄表上，偽造「
建宏」、「志國」等署名，為其偽造公文書之部分行為，不另論
罪，適用法律亦無違誤。再則，緩刑為法院刑罰權之運用，旨在
獎勵自新，如合於刑法第七十四條所定之條件，法院本有自由裁
量之職權，又緩刑仍係有罪之判決，如未諭知緩刑者，有罪之判
決書並毋庸記載其理由，此觀之刑事訴訟法第三百十條即明，從
而，甲○○、乙○○上訴意旨指摘原判決漏未敘述未宣告上訴人
等緩刑之理由一節，於法無據。綜上，上訴意旨置原判決之論敘
於不顧，仍執陳詞，以及對於原審採證認事職權之適法行使，任
意爭執，不符合首揭法定上訴要件，其上訴違背法律上之程式，
應予駁回。
據上論結，應依刑事訴訟法第三百九十五條前段，判決如主文。
中    華    民    國  九十八  年    五    月  二十一  日
                      最高法院刑事第五庭
                          審判長法官  陳  正  庸
                                法官  賴  忠  星
                                法官  林  秀  夫
                                法官  宋      祺
                                法官  陳  祐  治
      本件正本證明與原本無異
                                      書  記  官
中    華    民    國  九十八  年    六    月    一    日
                                                      Ｑ


司法院資訊處製作；財團法人民間司法改革基金會備份。
